臺灣高等法院臺南分院刑事判決
111年度金上訴字第1258號
上  訴  人  臺灣嘉義地方檢察署檢察官
被      告  吳煌棋
 
上列上訴人因被告詐欺等案件，不服臺灣嘉義地方法院111年度
金訴字第228號，中華民國111年8月30日第一審判決（起訴案號
：臺灣嘉義地方檢察署111年度偵字第3027號）；提起上訴及移
送併辦（案號：同署111年度偵字第2311、3026、3982、4238、7
082、7344、9622、9623、9624、9625、9626、9627號），本院
判決如下：
    主  文
原判決撤銷。                                            吳煌棋幫助犯洗錢防制法第十四條第一項之一般洗錢罪，處有期徒刑伍月，併科罰金新臺幣參萬元，罰金如易服勞役，以新臺幣壹仟元折算壹日。   
    事  實
一、吳煌棋明知金融機構帳戶係供個人使用之重要理財及交易工
    具，關係個人財產及信用之表徵，且可預見將金融機構之帳
    戶任意提供他人使用，常與財產犯罪密切相關，被他人作為
    人頭帳戶實行詐欺犯罪使用，提領被害人遭犯罪集團財產犯
    罪而匯入帳戶之款項，以製造金流斷點，致無從追查財產犯
    罪所得之去向，藉此躲避偵查機關追查，隱匿財產犯罪所得
    去向而洗錢，竟仍基於縱其提供金融帳戶資料被作為詐欺取
    財收受、提領不法所得之用，使不法所得之所在、去向遭到
    隱匿，亦不違背其本意之幫助詐欺取財、幫助洗錢之不確定
    故意，得知真實姓名年籍不詳綽號「啊平」之成年男子，以
    每帳戶新臺幣（下同）20萬元之價格承租帳戶，即於民國11
    0年11月29日某時，依「啊平」之指示，搭乘火車前往臺中
    火車站後，前往附近之臺灣中小企業銀行（下稱中小企銀）
    ，將其所有中小企銀帳號00000000000號帳戶（下稱本案帳
    戶）申辦網路銀行及約定轉帳帳戶，並在臺中市某飯店內，
    將本案帳戶之存摺、提款卡及其密碼、網路銀行帳號及其密
    碼（下稱本案帳戶資料），提供予真實姓名年籍不詳自稱「
    莊鎮宇」之成年男子，而容任他人以上開帳戶作為詐欺取財
    犯行時，方便取得贓款，並掩飾、隱匿詐欺取財犯罪所得之
    去向與所在。嗣該人或其共犯（無證據證明吳煌棋知悉實行
    詐欺取財、洗錢之人數為3人以上）即共同意圖為自己不法之
    所有，基於詐欺取財、洗錢之犯意聯絡，於如附表編號1-7所
    列時間，以如附表各該編號所示之方式詐騙莊岳勳、呂榮城
    、林宸榆、何文成、莊鈞富、張雅婷、莊子賢（下稱莊岳勳
    等7人），致莊岳勳等7人陷於錯誤，依指示於如附表各編號
    所示之匯款時間，分別匯款如附表各編號所示款項至本案帳
    戶，旋遭人以跨行轉帳方式轉帳至其他帳戶內。嗣莊岳勳等
    人驚覺受騙，報警處理，始悉上情。
二、案經莊岳勳訴由雲林縣警察局虎尾分局報告臺灣嘉義地方檢
    察署檢察官偵查起訴；暨該署檢察官移送併案審理。　
    理  由
甲、證據能力部分：
一、本判決所引用屬於具傳聞性質之證據，均已依法踐行調查證
    據程序，且檢察官、被告均明示同意有證據能力，基於尊重
    當事人對於傳聞證據之處分權，及證據資料愈豐富愈有助於
    真實發現之理念，本院審酌該等證據作成時情況，並無違法
    取證之瑕疵，且無顯不可信之情形，以之作為證據應屬適當
    ，均有證據能力。
二、本判決所引用其餘非供述證據部分，檢察官、被告均不爭執
    其證據能力，亦查無有違反法定程序取得之情形，與本案待
    證事實又具有關聯性，均得採為證據。
乙、實體方面：　　
一、訊據被告吳煌棋就前揭犯罪事實均坦承不諱；核與證人即告
    訴人莊岳勳、呂榮城、林宸榆、何文成、張雅婷、莊子賢，
    證人即被害人莊鈞富等人指證情節相符；並有下列證據足資
    佐證：
　㈠本案部分：内政部警政署反詐騙諮詢專線紀錄表、受理詐騙
    帳戶通報警示簡便格式表、金融機構聯防機制通報單、存簿
    內頁交易明細、中小企銀國内作業中心111年2月8日111忠法
    查密字第○○00000號書函及所附交易明細各1份、轉帳紀錄3
    張、LINE對話截圖32張、臉書頁面截圖3張在卷可稽。
　㈡併辦部分：
　１呂榮城部分：内政部警政署反詐騙諮詢專線紀錄表、受理詐
    騙帳戶通報警示簡便格式表、金融機構聯防機制通報單、匯
    款憑證、對話訊息截圖、帳戶資金與交易紀錄、臺灣中小企
    業銀行國内作業中心111年1月6日111忠法查密字第○○00000
    號函暨附件。
　２林宸榆部分：匯款交易明細、對話訊息截圖、臺灣中小企業
    銀行○○分行111年1月25日○○字第0000000000號函暨附件、林
    宸榆之内政部警政署反詐騙諮詢專線紀錄表、受理詐騙帳戶
    通報警示簡便格式表、金融機構聯防機制通報單。
  ３何文成部分：臺灣中小企業銀行國内作業中心111年2月22日1
    11忠法查密字第○○00000號函暨附件、内政部警政署反詐騙
    諮詢專線紀錄表、受理各類案件紀錄表、受理詐騙帳戶通報
    警示簡便格式表、匯款憑證、對話訊息截圖。
  ４張雅婷部分：對話訊息截圖、内政部警政署反詐騙諮詢專線
    紀錄表、受理詐騙帳戶通報警示簡便格式表、金融機構聯防
    機制通報單、臺灣中小企業銀行○○分行111年3月15日○○字第
    0000000000號函暨附件。
  ５莊子賢部分：交易明細、匯款交易明細、匯款委託書、對話
    訊息截圖、莊子賢之内政部警政署反詐騙諮詢專線紀錄表、
    受理各類案件紀錄表、受理詐騙帳戶通報警示簡便格式表、
    金融機構聯防機制通報單、被告帳戶交易明細。
  ６莊鈞富部分：匯款及對話訊息截圖、臺灣中小企業銀行○○分
    行111年2月21日○○字第0000000000號函暨附件、内政部警政
    署反詐騙諮詢專線紀錄表、受理各類案件紀錄表、受理詐騙
    帳戶通報警示簡便格式表、金融機構聯防機制通報單。
  ㈢被告任意性自白，與事實相符，並有相關證據足資佐證，堪
    信為真實。本件事證明確，被告犯行洵堪認定。
二、論罪部分：
  ㈠被告雖依「啊平」指示提供其事實欄所載之本案帳戶資料與
    「莊鎮宇」，但無證據足證被告知悉實行本件詐欺取財、洗
    錢之人數已達3人以上。又被告於警詢時固供稱：我住在飯
    店時，「莊鎮宇」、「梁嘉訓」、「連崇韋」有負責看顧我
    等語（本案警卷第4頁）。惟被告對於何人詐騙告訴人、被
    害人，及參與詐騙告訴人或被害人之人數，究竟為若干，被
    告並無預見，業據被告於原審準備程序及審理時供述在卷。
    再者，「莊鎮宇」、「梁嘉訓」、「連崇韋」，現由員警另
    行偵辦中，上開人等是否確屬詐騙集團成員，尚屬不明；難
    認被告對於實行詐欺取財、洗錢之人數是3人以上有所認識
    或預見。再者，被告係因對方告知每帳戶租金20萬元，才提
    供本案帳戶資料給「莊鎮宇」，並自願留在該飯店，復據被
    告於本院審理中供述在卷（本院卷第122-123頁）；且被告
    提供該帳戶資料雖供作他人犯詐欺取財與洗錢犯罪使用，然
    其並未參與實施詐術或洗錢行為，亦無證據證明被告參與實
    施詐欺取財或洗錢犯行之構成要件行為，是被告提供本案帳
    戶資料之行為，僅是對於他人為詐欺取財與洗錢犯罪之實行
    有所助益，為參與詐欺取財與洗錢構成要件以外之行為，應
    論以幫助犯。是核被告所為，係犯刑法第30條第1項前段、
    第339條第1項之幫助詐欺取財罪，刑法第30條第1項前段、
    洗錢防制法第14條第1項之幫助洗錢罪。
　㈡附表編號1、5、6、7所示告訴人或被害人受騙後，雖分別接
    續匯款數筆至本案帳戶，但係實行詐欺取財之人就同一犯罪
    構成事實，各基於同一詐欺目的，於密切接近之時間接續進
    行，分別侵害同一之法益，各行為之獨立性極為薄弱，依一
    般社會健全觀念，在時間差距上，難以強行分開，在刑法評
    價上，以視為數個舉動之接續施行，合為包括之一行為予以
    評價，較為合理，應各屬接續犯而包括論以一罪。
　㈢被告以一提供帳戶之行為，幫助他人向告訴人、被害人等合
    計7人詐取財物及洗錢犯行，分別為同種想像競合犯，應依
    刑法第55條規定分別從一重之幫助詐欺取財罪、幫助洗錢罪
    處斷；又其所犯上開二罪名具有局部之同一性，乃一行為同
    時觸犯2罪名，應依想像競合犯之例從一重之幫助洗錢罪處
    斷；並依刑法第30條第2項規定，按正犯之刑減輕之。
　㈣被告於審理中對所犯之洗錢防制法第14條第1項之罪自白不諱
    ，應依同法第16條第2項規定遞減輕其刑。
　㈤檢察官111年度偵字2311、3026、3982、4238、7082、7344、
    9622、9623、9624、9625、9626、9627號移請併辦部分，因
    與已起訴部分有裁判上一罪關係，為起訴效力所及，本院自
    應併予審理。
三、撤銷改判部分：
　㈠原審以被告罪證明確，因予論罪科刑，固非無見。但查：１綽
    號「啊平」之人是以一次20萬元代價租用本案帳戶資料，業
    據被告於本院審理中供述在卷（本院卷第122頁），原審認
    為是以2、3天為一期，一期20萬元租用，事實認定尚屬有誤
    ；２本件除告訴人莊岳勳受騙外，尚有附表編號2-7所示告訴
    人、被害人受騙，將款項匯入本案帳戶，原審就此未及審酌
    予以論罪科刑，亦有不當。檢察官上訴以本案尚有其他被害
    人，原審未及審酌等情指摘原判決不當，為有理由，且原判
    決亦有上開１可議之處，即屬無可維持，應由本院將原判決
    予以撤銷改判。
  ㈡茲以行為人責任為基礎，審酌被告任意提供金融帳戶資料予
    他人，作為向附表編號1-7所示告訴人、被害人詐欺取財之
    人頭帳戶，非但造成告訴人、被害人之財產上損失，並使犯
    罪者得以掩飾真實身分，匯入之犯罪所得一旦遭提領，即得
    製造金流斷點，增加查緝犯罪之困難，並助長社會犯罪風氣
    ，殊屬不當；惟念被告本身尚非實際參與詐欺取財、洗錢之
    正犯，且其交付帳戶供他人使用，亦查無實際受有利益；綜
    合被告之素行、其犯罪目的、手段、對社會所生危害、犯後
    坦承，但未與告訴人或被害人達成和解之態度，及其自陳○○
    畢業之智識程度，現為○○○○○，月收入約0、0萬元，未婚，
    與父母親同住等家庭生活、經濟狀況等一切情狀，量處如主
    文所示之刑，併就罰金刑部分諭知易服勞役之折算標準。
  ㈢沒收之說明：
　　本案查無被告因提供本案帳戶資料而受有報酬；且其提供予
    他人之金融帳戶資料固係犯罪所用之物，但並未扣案，復非
    屬違禁物，倘予追徵，除耗費司法執行資源外，對於被告犯
    罪行為之不法、罪責評價並無影響，且就沒收制度所欲達成
    之社會防衛目的亦無任何助益，欠缺刑法上重要性，爰依刑
    法第38條之2第2項規定，不予宣告沒收或追徵。另洗錢防制
    法第18條第1項固規定「犯第14條之罪，其所移轉、變更、
    掩飾、隱匿、收受、取得、持有、使用之財物或財產上利益
    ，沒收之」，但本件告訴人、被害人遭詐騙匯入之款項，並
    非被告收執所有，亦非在其實際掌控中，被告就犯罪所收受
    、持有之財物，不具所有權及事實上處分權，爰不予宣告沒
    收。
據上論結，應依刑事訴訟法第369條第1項前段、第364條、第299
條第1項前段（僅引用程序法條），判決如主文。
本案經檢察官王輝興提起公訴及移送併辦，檢察官姜智仁移送併
辦，檢察官李宛凌到庭執行職務。　
中　　華　　民　　國　　111 　年　　11　　月　　17　　日
                  刑事第二庭    審判長法  官  楊清安
                                      法  官  蕭于哲
                                      法  官  陳珍如
以上正本證明與原本無異。
如不服本判決應於收受送達後20日內向本院提出上訴書狀，其未
敘述上訴理由者，並得於提起上訴後20日內向本院補提理由書（
均須按他造當事人之人數附繕本）「切勿逕送上級法院」。
　　　　　　　　　　　　　　　　　　　書記官  呂宬樂
中　　華　　民　　國　　111 　年　　11　　月　　17　　日
附錄本判決論罪科刑法條：
洗錢防制法第14條
有第二條各款所列洗錢行為者，處7年以下有期徒刑，併科新臺
幣5百萬元以下罰金。
前項之未遂犯罰之。
前二項情形，不得科以超過其特定犯罪所定最重本刑之刑。
刑法第339條
意圖為自己或第三人不法之所有，以詐術使人將本人或第三人之
物交付者，處5年以下有期徒刑、拘役或科或併科50萬元以下罰
金。
以前項方法得財產上不法之利益或使第三人得之者，亦同。
前二項之未遂犯罰之。

附表：

編號  被害人  時間  詐騙方式  匯款時間、金額（單位：新臺幣） 1 莊岳勳(提出告訴） 110年10月間某日起 使用通訊軟體LINE帳號暱稱「股市長虹」、「雅雅」向莊岳勳佯稱可以投資加密貨幣交易保證獲利云云，致莊岳勳陷於錯誤，依指示匯款。  ①110年12月5日14時48分，匯款5萬元。 ②110年12月5日14時50分，匯款5萬元。 ③110年12月5日14時56分，匯款2萬元。 2 呂榮城(提出告訴） 110年11月7日起 以交友軟體ipairs帳號暱稱「王卓藝」之名義與呂榮城進行聯繫，並對其佯稱：可以投資MetaTrader 4網站獲利云云，致呂榮城陷於錯誤而匯款。 110年12月6日13時27分，匯款30萬元。 3 林宸榆(提出告訴） 110年10月11日起 使用通訊軟體Messenage帳號「小西林」、「櫻桃」、LINE帳號暱稱「cherry」、「林曉瑄」等與林宸榆聯繫，向林宸榆佯稱可投資外匯交易保證獲利云云，致林宸榆陷於錯誤，依指示匯款。 110年12月4日20時18分，匯款3萬元。 4 何文成(提出告訴） 110年11月28日起 使用通訊軟體LINE帳號暱稱「邱慧珺」、「Customerservice06」與何文成聯繫，向何文成佯稱可以投資外匯交易保證獲利云云，致何文成陷於錯誤，依指示匯款。 110年11月30日10時6分，匯款150萬元。 5 莊鈞富(未提出告訴） 110年11月25日15時49分起 使用通訊軟體LINE帳號暱稱「雲曦」與莊鈞富聯繫，向莊鈞富佯稱可以投資虛擬貨幣交易保證獲利云云，致莊鈞富陷於錯誤，依指示匯款。 ①110年12月6日9時23分，匯款5萬元。 ②110年12月6日9時24分，匯款1萬5,000元。 6 張雅婷（提出告訴） 110年10月29日起 使用通訊軟體LINE帳號暱稱「Mr.Li」與張雅婷聯繫，向張雅婷佯稱可以投資虛擬貨幣交易保證獲利云云，致張雅婷陷於錯誤，依指示匯款。 ①110年12月6日16時47分，匯款5萬元。 ②110年12月6日16時48分，匯款5萬元。 7 莊子賢（提出告訴） 110年11月8日起 使用通訊軟體LINE帳號暱稱「Susi（陳雅馨）」、「羊咩咩（劉靜雯）」與莊子賢聯繫，向莊子賢佯稱可以投資「FXTM」、「TOPIATO」網路外匯交易平台保證獲利云云，致莊子賢陷於錯誤，依指示匯款。 ①110年12月1日12時4分，匯款100萬元。 ②110年12月1日12時10分，匯款60萬元 ②110年12月2日12時26分，匯款200萬元。